---
title: "Decryptage BARBEREAU BOODOO"
runtime: shiny
output: html_document
---

```{r setup, include=FALSE}
knitr::opts_chunk$set(echo = TRUE)
library(shiny)
library(ipc)
library(future)
library(promises)
library(stringr)
library(rclipboard)
plan(multiprocess)
load("environnement.RData")
```



```{r ui, echo=FALSE}
ui <- fluidPage(
  
  
  tags$head(tags$style("#shiny-notification-panel{ top: 50% !important;left: 5% !important;margin-top: 170px !important;margin-left: -50px !important; color: blue;font-size: 20px;font-style: italic; width:100%; height:400%} .shiny-notification-close{display:none}")),
  
  rclipboardSetup(),
  h3("Cryptage"),
  
  inputPanel(
    textAreaInput("texte_a_crypter", "Texte à crypter","Enter your text here : In statistics and statistical physics, the Metropolis–Hastings algorithm is a Markov chain Monte Carlo method for obtaining a sequence of random samples from a probability distribution from which direct sampling is difficult. This sequence can be used to approximate the distribution or to compute an integral. Metropolis–Hastings and other MCMC algorithms are generally used for sampling from multi-dimensional distributions, especially when the number of dimensions is high. For single-dimensional distributions, there are usually other methods that can directly return independent samples from the distribution, and these are free from the problem of autocorrelated samples that is inherent in MCMC methods.",width = 885, height = 200)
  ),
  
  inputPanel(
    actionButton("go_cryptage", "Crypter !")
  ),
  
  inputPanel("Texte crypté", div(textOutput("texte_crypte"), class="form-control shiny-bound-input", style="width: 886px; height: 190px; position:relative ; right: 232px; top: 20px; color: grey ; font-weight : bold"), class="shiny-input-panel", style="font-weight:bold"
  ),
  inputPanel(
    uiOutput("clip")
  ),
  
  h3("Decryptage"),
  h5("Collez ci dessous le texte à decrypter"),
  
  inputPanel(
    textAreaInput("texte_a_decrypter", "Texte à decrypter","rcxr-?ub&-?xr'x?wr-r?g?sc?hx xshxs.h? cp?hx xshxs. o?nwuhs.hv?xwr?trx-bnboshw hxscqh? oqb-sxwt?sh? ?t -ybi?.w sc?tbcxr?. -ob?trxwbp?lb-?b!x scscq? ?hr:&rc.r?bl?- cpbt?h tnorh?l-bt? ?n-b! !sosxu?pshx-s!&xsbc?l-bt?ews.w?ps-r.x?h tnoscq?sh?pslls.&oxj?xwsh?hr:&rc.r?. c?!r?&hrp?xb? nn-b'st xr?xwr?pshx-s!&xsbc?b-?xb?.btn&xr? c?scxrq- oj?trx-bnboshw hxscqh? cp?bxwr-?t.t.? oqb-sxwth? -r?qrcr- oou?&hrp?lb-?h tnoscq?l-bt?t&oxszpstrchsbc o?pshx-s!&xsbchv?rhnr.s oou?ewrc?xwr?c&t!r-?bl?pstrchsbch?sh?wsqwj?lb-?hscqorzpstrchsbc o?pshx-s!&xsbchv?xwr-r? -r?&h& oou?bxwr-?trxwbph?xw x?. c?ps-r.xou?-rx&-c?scprnrcprcx?h tnorh?l-bt?xwr?pshx-s!&xsbcv? cp?xwrhr? -r?l-rr?l-bt?xwr?n-b!ort?bl? &xb.b--ro xrp?h tnorh?xw x?sh?scwr-rcx?sc?t.t.?trxwbphj",width = 885, height = 200)),
  
  h4("Attention le decryptage peut prendre plusieures minutes !"),
  inputPanel(
    
    radioButtons("language", h3("Language"),choices = list("Anglais" = 1, "Français" = 2),selected = 1),
    sliderInput("n_iterations_metropolis", "Nombre d'iterations metropolis", min=10, max=80000, value=500, step= 500),
    actionButton("go_decryptage", "Décrypter !"),
    actionButton("stop", "Stop !",class = "btn-warning")
  ),
  
  #inputPanel("texte decrypté", div(div(textOutput("texte_decrypte"), class="form-control shiny-bound-input", style="width: 885px; height: 200px; color: grey"), class="shiny-input-panel")
  #)
  
  inputPanel("Texte decrypté", div(textOutput("texte_decrypte"), class="form-control shiny-bound-input", style="width:886px; height:190px; position:relative; right:232px; top: 20px; color:grey; font-weight:bold"), class="shiny-input-panel", style="font-weight:bold"
  )
  
)
```

\
  Notre projet est issu des 20 premières minutes de cette vidéo du Collège De France : https://www.college-de-france.fr/site/claire-mathieu/course-2018-01-09-10h00.htm ainsi que de ce document https://math.uchicago.edu/~shmuel/Network-course-readings/MCMCRev.pdf. Cet algorithme est un algorithme de décryptage utilisant la méthode MCMC. Cette méthode se repose dans un premier temps sur le calcul d'une matrice de transition représentant la fréquence d'apparition de la lettre suivante sachant la lettre précédente.
L'algorithme affecte ensuite aléatoirement une lettre à chaque symbole du message codé : c'est la première tentative d'une clé de décodage. Il calcule ensuite la "qualité" du message décodé à l'aide de cette première clé à l'aide de la matrice de transition : c'est la probabilité de la chaine de markov correspondant à ce texte dans la lanque dont est issue la matrice de transition ( modulo quelques modifications pour permettre à un double de stocker ce nombre en mémoire ). Ensuite, à chaque iteration, l'algorithme permute aléatoirement deux lettres dans la clé de dechiffrage, puis teste la "qualité" du message derypté à l'aide de cette nouvelle clé. Si la qualité du texte issu de cette nouvelle clé est meilleure, il garde cette clé, sinon il l'accepte seulement si la condition aléatoire suivante est vérifiée et la rejette sinon.
\[ \frac{{qualité}_{nouveau \, message}}{{qualité}_{ancien \, message}} \ge  unif(1) \]
Au bout de quelques milliers d'itérations, l'algorithme converge vers le message decrypté.

\
*Exemple de la matrice de selection pour la langue anglaise :*

$$
\begin{array}{c c} &
\begin{array}{c c c c c c c} \hspace{0.01cm}a\hspace{0.3cm} & \hspace{0.6cm}b\hspace{0.5cm} & \hspace{0.5cm}...\hspace{0.3cm} & \hspace{0.5cm}z\hspace{0.6cm} & \hspace{0.9cm}.\hspace{0.3cm} & \hspace{0.9cm}...\hspace{0.3cm} & \hspace{0.4cm};\hspace{0.1cm}\\
\end{array} 
\\
\begin{array}{c c c c c c c}
a \\
b \\
... \\
z \\
. \\
...\\
;
\end{array} 
&
\left[
\begin{array}{c c c c c c c}
0,000001 & 0,014007 & 0,.. & 0,001169 & 0,000001 & 0,.. & 0,000316\\
0,075892 & 0,004422 & 0,.. & 0,000001 & 0,000001 & 0,.. & 0,000357\\
0,.. & 0,.. & 0,.. & 0,.. & 0,.. & 0,.. & 0,..\\
0,294660 & 0,000001 & 0,.. & 0,020258 & 0 & 0,.. & 0,000001\\
0,000001 & 0,000001 & 0,.. & 0,000001 & 0,000001 & 0,.. & 0,000001\\
0,.. & 0,.. & 0,.. & 0,.. & 0,.. & 0,.. & 0,..\\
0,000001 & 0,000001 & 0,.. & 0,000001 & 0,000001 & 0,.. & 0,000001
\end{array}
\right] 
\end{array}
$$
\
L'algorithme de Métropolis accepte le nouveau message si sa qualité est supérieure à la précédente, mais ne rejette le nouveau message que si \[ \frac{{qualité}_{nouveau \, message}}{{qualité}_{ancien \, message}} \ge  unif(1) \]  afin de permettre à l'algorithme de ne pas rester bloqué sur un extrema local.


```{r server, echo=FALSE}
server <- function(input, output) {
  
  
  texte_crypte=reactiveVal("")
  
  
  
  lecture_texte_apprentissage <- function(nom_fichier_texte_apprentissage) { #Traitement du texte servant à l'apprentissage
    texte_apprentissage <- toString(readLines(nom_fichier_texte_apprentissage,encoding="UTF-8"))
    texte_apprentissage <- str_to_lower(texte_apprentissage)
    texte_apprentissage <- gsub("\\s{2,}"," ", texte_apprentissage)
    texte_apprentissage <- gsub(" ,","", texte_apprentissage)
    texte_apprentissage <- gsub("\n","", texte_apprentissage)
    return(texte_apprentissage)
  }
  
  
  extraction_alphabets_du_texte <- function(texte) { #extraction des caracteres de l'alphabet du texte
    alphabets = c()
    n=str_length(texte)
    
    for (i in 1:n ){
      alphabet = str_sub(texte,i,i)
      
      if (!alphabet %in% alphabets)
        alphabets = c(alphabets,alphabet)
    }
    return(alphabets)
  }
  
  
  traitement_des_caracteres_speciaux <- function(alphabets) { #traitement des caractères spéciaux
    alphabets_avec_speciaux = c()
    for (alphabet in alphabets) {
      if ( str_detect( alphabet , "[\\+\\*\\?\\^\\$\\.\\[\\]\\{\\}\\(\\)\\|\\/]" ) ) {
        alphabets_avec_speciaux = c(alphabets_avec_speciaux, str_c("\\",alphabet))
      }
      else {
        alphabets_avec_speciaux = c(alphabets_avec_speciaux, alphabet)
      }
    }
    return(alphabets_avec_speciaux)
  }
  
  
  cryptage <- function(texte,alphabets) { #cryptage du texte
    texte=str_to_lower(texte)
    alphabets_crypte = sample(alphabets)
    texte_crypte = ""
    for( i in 1:(str_length(texte)) ) {
      lettre_texte = str_sub(texte,i,i)
      texte_crypte = str_c( texte_crypte , alphabets[ which( lettre_texte == alphabets_crypte) ] )
    }
    return(texte_crypte)
  }
  
  
  calcul_matrice_apprentissage <- function(texte, alphabets) { #calcul de la matrice d'apprentissage
    probabilites = c()
    matrice_col_row_names = alphabets
    alphabets = traitement_des_caracteres_speciaux(alphabets)
    
    for (i in 1: length(alphabets) ) {
      premiere_lettre = alphabets[i]
      occurences_premier_lettre = as.vector(str_extract_all(texte,str_c(premiere_lettre,'.'))[[1]])
      
      for (j in 1: length(alphabets) ) {
        seconde_lettre = alphabets[j]
        premiere_et_seconde_lettre = str_c(premiere_lettre,seconde_lettre)
        nombre_occurences_premiere_et_seconde_lettre = sum(occurences_premier_lettre == premiere_et_seconde_lettre)
        probabilite_premiere_et_seconde_lettre = nombre_occurences_premiere_et_seconde_lettre/length(occurences_premier_lettre)
        probabilites = c(probabilites, probabilite_premiere_et_seconde_lettre)
        
      }
    }
    for(s in 1:length(probabilites)){
      if(probabilites[s]==0){probabilites[s]=10**(-6)}
    }
    matrice_apprentissage = matrix( probabilites, nrow = length(alphabets), byrow = TRUE, dimnames = list(matrice_col_row_names, matrice_col_row_names) )
    return(matrice_apprentissage)
  }
  
  
  qualite=function(texte,matrice_apprentissage){ #fonction calculant la qualité du texte 
    texte=str_to_lower(texte)
    n=str_length(texte)
    qualite=0
    for(i in 1:(n-1)){
      p=matrice_apprentissage[str_sub(texte,i,i),str_sub(texte,i+1,i+1)]
      qualite=qualite+log(p) #nous avons pris le log pour permettre à un double de stocker toute l'étendue de la valeur renvoyée.
      
    }
    qualite
  }
  
  ##permutation_alphabet = function(alphabets) 
  textevoisin=function(texte,frequences_lettres){ #calcule un texte voisin aléatoire par permutation de deux lettres
    lettres_ordonnees=names(frequences_lettres)
    alphabet_du_texte=extraction_alphabets_du_texte(texte)
    indice1=sample(length(alphabet_du_texte),size=1)
    indice2=sample(1:length(lettres_ordonnees),size=1,prob=frequences_lettres/sum(frequences_lettres))
    paire_indice=c(indice1,indice2)
    paire_indice
    texte_voisin=''
    for(i in 1:str_length(texte)){
      if(str_sub(texte,i,i)==alphabet_du_texte[paire_indice[1]]){
        texte_voisin=str_c(texte_voisin,toString(lettres_ordonnees[paire_indice[2]]))
        
      }
      else if(str_sub(texte,i,i)==lettres_ordonnees[paire_indice[2]]){
        texte_voisin=str_c(texte_voisin,alphabet_du_texte[paire_indice[1]])
      }
      else{
        texte_voisin=str_c(texte_voisin,str_sub(texte,i,i))
      }
    }
    return(texte_voisin)
  }
  
  
  
  
  
  
  metropolis=function(texte_voisin,texte_crypte,qualite,matrice_apprentissage,frequences_lettres){
    probanew=qualite(texte_voisin,matrice_apprentissage)
    probaold=qualite(texte_crypte,matrice_apprentissage)
    if (probanew-probaold >= 0) { return(texte_voisin) } 
    else if (runif(1) <= exp(probanew - probaold)) { return(texte_voisin) } 
    else { return(texte_crypte) }
  }
  
  frequencelettres=function(texte,extraction_alphabets_du_texte){
    alphabets=extraction_alphabets_du_texte(texte)
    frequence_lettres=c(numeric(length(alphabets)))
    n=str_length(texte)
    for(i in 1:n){
      if(i%%10000==0){print(paste(i,"/",n))}
      for(j in 1:length(alphabets)){
        if(str_sub(texte,i,i)==alphabets[j]){frequence_lettres[j]=frequence_lettres[j]+1}
      }
    }
    names(frequence_lettres) = alphabets
    frequence_lettres=sort(frequence_lettres,decreasing = TRUE)
  }
  
  textecrypte2=function(texte_crypte, frequence_lettres,frequence_lettres_cryptees){ #decryptage par fréquence utilisé avant metropolis pour accelerer le resultat
    lettres_cryptees_ordonnees=names(frequence_lettres_cryptees)
    lettres_ordonnees=names(frequence_lettres)
    texte_crypte2 = ''
    for(i in 1:str_length(texte_crypte)){
      for(j in 1:length(lettres_cryptees_ordonnees)){
        if(str_sub(texte_crypte,i,i)==lettres_cryptees_ordonnees[j]){
          texte_crypte2=str_c(texte_crypte2,lettres_ordonnees[j])
        }
      }
    }
    return(toString(texte_crypte2))
  }
  
  
  observeEvent(input$go_cryptage,{ #cryptage reactif
    
    input$language
    langue=input$language
    if(langue==2){
      load("francais.Rdata")
      
    }
    
    else if (langue==1){
      load("anglais.RData")
    }
    texte=input$texte_a_crypter
    texte=str_to_lower(texte)
    
    texte_crypte(cryptage(texte,alphabets))
    texte_crypte
  })
  
  

  interruptor <- AsyncInterruptor$new()    # To signal STOP to the future

  result_val <- reactiveVal()
  running <- reactiveVal(FALSE)
  observeEvent(input$go_decryptage,{
    input$language
    langue=input$language
    if(langue==2){
      load("francais.Rdata")
      
    }
    
    else if (langue==1){
      load("anglais.RData")
    }
    
    texte_crypte=input$texte_a_decrypter
    texte_crypte_initial=texte_crypte
    v=c()
    texte_crypte=str_to_lower(texte_crypte)
    frequences_lettres_cryptees=frequencelettres(texte_crypte,extraction_alphabets_du_texte)
    texte_crypte=textecrypte2(texte_crypte,frequences_lettres,frequences_lettres_cryptees)
    best=list("",-Inf)
    v=c()
    n_iterations_metropolis=input$n_iterations_metropolis
    #Don't do anything if in the middle of a run
    if(running())
      return(NULL)
    running(TRUE)

    # Create new progress bar
    progress <- AsyncProgress$new(message="Decryptage")

    result_val(NULL)


    fut <- future({
      for(i in 1:n_iterations_metropolis){
        # Some important computation
        texte_voisin=textevoisin(texte_crypte,frequences_lettres)
        
        
        texte_crypte=metropolis(texte_voisin,texte_crypte,qualite,matrice_apprentissage,frequences_lettres)
        p=qualite(texte_crypte,matrice_apprentissage)
        
        
        if(p>best[[2]]){best=list(texte_crypte,p)} 
        # Increment progress bar
        progress$inc(1/n_iterations_metropolis,detail = paste("itération ", i,"/",n_iterations_metropolis,"Courant : ","\n",texte_voisin,"\n\n"))

        # throw errors that were signal (if Cancel was clicked)
        interruptor$execInterrupts()
      }

      best[[1]]
    }) %...>% result_val

    # Show notification on error or user interrupt
    fut <- catch(fut,
                 function(e){
                   result_val(best[[1]])
                   print(e$message)
                   showNotification(e$message)
                 })

    # When done with analysis, remove progress bar
    fut <- finally(fut, function(){
      progress$close()
      running(FALSE) # Declare done with run
    })

    # Return something other than the future so we don't block the UI
    NULL
  })


  # Send interrupt signal to future
  observeEvent(input$stop,{
    if(running())
      interruptor$interrupt("Interompu par l'utilisateur")
  })

  output$texte_crypte <- renderText({ #output texte crypte
    req(texte_crypte())
  })
  
  output$texte_decrypte <- renderText({ #output texte decrypte
    req(result_val())
  })

  output$clip <- renderUI({ #output bouton copier le texte crypte dans le presse-papier 
    rclipButton("clipbtn", "Copier le texte crypté dans le presse papier", req(texte_crypte()), icon("clipboard"))
  })
  
}

# Run the application
shinyApp(ui = ui, server = server)

```

